最高法院民事判決　　　　　　　　　　　　　　　　八十七年度台上字第一五九號
　　上　訴　人　陳金鐘
　　　　　　　　中榮汽車客運行.
　　右　一　人
　　法定代理人　王治世
　　被 上訴 人　黃世清
右當事人間請求損害賠償事件，上訴人對於中華民國八十六年四月十一日福建高等法
院金門分院判決（八十五年度訴字第二號），提起上訴，本院判決如左：
    主  文
原判決關於命上訴人連帶給付新台幣一百三十四萬五千一百九十元本息及負擔訴訟費
用部分廢棄，發回福建高等法院金門分院。
    理  由
本件被上訴人主張：上訴人陳金鐘以駕駛計程車為業，於民國八十三年七月三十日上
午八時許，駕車載客自金門縣金沙鎮青嶼往沙美方向行駛，途經該鎮○○路○○路段
，無號誌之交岔路口時，疏於注意，以時速八十公里速度疾駛，致無法及時煞車，撞
及伊同方向行駛已越過中心線轉往山西方向之機車，伊人車倒地，造成左脛、腓骨開
放性粉碎性骨折合併軟組織缺損，頭皮、唇部撕裂傷，左下肢短縮二‧五公分之損害
。因陳金鐘所駕計程車係靠行中榮汽車客運行，為中榮汽車客運行之受僱人，中榮汽
車客運行自應與陳金鐘就伊所受損害負連帶賠償責任等情，求為命上訴人連帶給付伊
醫藥費、看護費、交通費、喪失勞動能力損失及慰藉金合計新台幣（下同）三百六十
五萬六千四百零六元並加給法定遲延利息之判決（原審判命上訴人連帶給付被上訴人
一百三十四萬五千一百九十元本息，駁回被上訴人其餘之請求，被上訴人就其敗訴部
分未據聲明不服）。
上訴人則以：本件車禍發生之原因，被上訴人與有過失，主張過失相抵，且醫藥費支
出不實。另中榮汽車客運行與陳金鐘並無僱佣關係等語，資為抗辯。
原審判命上訴人連帶給付被上訴人一百三十四萬五千一百九十元及其法定遲延利息，
無非以：被上訴人主張之上開事實，有原法院八十四年度交上易字第八號已確定之刑
事判決附卷可稽，上訴人依法自應負侵權行為損害賠償責任。查被上訴人所請求醫療
費、看護費及交通費用中，扣除重覆請求及非屬醫療費用與未能舉證證明之部分後，
認被上訴人得請求之醫療費及相關增加支出費用之損失為一百零二萬一千六百五十六
元。又被上訴人因此次車禍，左腳短約二點五公分，且不能完全恢復原有功能之事實
，固有診斷書在卷可稽，而其在車禍發生前係以營造工作為業，有工作證明書及戶籍
謄本為證。因被上訴人於八十三年八月二日至八十三年十一月十七日、八十四年五月
十日至八十四年八月二日、八十四年九月二十五日至八十四年十月九日、八十四年十
月十九日至八十四年十月三十日住院治療，無法工作，受有勞動能力之損失，經扣除
星期日及國定假日後，合計一百九十天，以被上訴人受傷前每日一千七百元工資計算
，其得請求勞動能力之損失為三十二萬三千元。另審酌兩造之智識程度、生活情況、
社會經濟地位及被上訴人所受痛苦程度等一切情狀，認被上訴人所請求之慰藉金以十
五萬元為適當，以上合計為一百四十九萬四千六百五十六元。按本件車禍之發生，因
上訴人陳金鐘超速疾駛為主要原因，然被上訴人於左轉彎時未於適當距離打方向燈，
亦為事故發生原因之一，被上訴人與有過失，爰依據車禍發生之情況，認被上訴人損
害賠償之請求，應減少百分之十，經過失相抵後，被上訴人得請求之金額為一百三十
四萬五千一百九十元。因上訴人陳金鐘所駕駛之計程車係靠行於上訴人中榮汽車客運
行，外觀上屬中榮汽車客運行所有，則中榮汽車客運行即應負僱用人之責任，從而被
上訴人訴請上訴人連帶給付伊一百三十四萬五千一百九十元及其法定遲延利息，自屬
有據，應予准許等詞，為其判斷之基礎。
惟按刑事判決所為事實之認定，於為獨立民事訴訟之裁判時本不受其拘束，而民事法
院雖得依自由心證，以刑事判決認定之事實為民事判決之基礎，然依民事訴訟法第二
百二十二條第二項之規定，應就其斟酌調查該刑事判決認定事實之結果所得心證之理
由，記明於判決，未記明於判決者，即為同法第四百六十九條第六款所謂判決不備理
由，本院四十年台上字第一五六一號著有判例。本件被上訴人主張上訴人陳金鐘因駕
駛計程車超速行駛將其撞傷之情事，原審並未自行調查證據，將認定事實之結果所得
心證之理由記明於判決，僅謂上訴人陳金鐘過失傷害之事實，有原法院八十四年度交
上易字第八號已確定之刑事判決可稽，即認定上訴人應負侵權行為損害賠償責任，自
有判決不備理由之違法。又上訴人辯稱：被上訴人所提出之收據、工作證明等均不實
，且均未提出原本，請法院命其提出等語（見原審卷第一四○頁及第一四四頁反面）
。原審未命被上訴人提出收據原本以供核對，且未於判決理由中說明上訴人前述抗辯
不足採之意見，亦有未合。而被上訴人所請求勞動能力之損失，係以其所提出協泰營
造廠股份有限公司所出具之證明書為證據（見原審卷第十五頁）。惟上訴人既已否認
該證明書之真正，原審未命被上訴人證明該文書之真正，且未查明被上訴人在該公司
擔任何職務﹖有無薪資扣繳憑單﹖竟以該證明書所載被上訴人日薪一千七百元，作為
計算其住院期間勞動損失之依據，殊嫌疏略。另原審認定上訴人中榮汽車客運行係合
夥組織，上訴人陳金鐘所駕駛肇事之計程車係靠行中榮汽車客運行，該行即應負僱用
人之連帶賠償責任，惟原判決並未說明上訴人中榮汽車客運行應負連帶賠償責任之法
律上依據，亦有可議。上訴論旨，指摘原判決關於其敗訴部分為不當，求予廢棄，非
無理由。
據上論結，本件上訴為有理由，依民事訴訟法第四百七十七條第一項、第四百七十八
條第一項，判決如主文。
中      華      民      國    八十七    年      一      月    二十二    日
                              最高法院民事第二庭
                                  審判長法官  曾  桂  香
                                        法官  劉  延  村
                                        法官  徐  璧  湖
                                        法官  劉  福  聲
                                        法官  李  彥  文
      右正本證明與原本無異
                                              書  記  官
中      華      民      國    八十七    年      二      月      十      日
